臺灣屏東地方法院民事判決
111年度屏簡字第32號
原      告  邱順財  
            易麗莉  
被      告  林松枝  
上列當事人間請求損害賠償事件，本院於民國111年5月30日言
詞辯論終結，判決如下：
    主  文
一、被告應給付原告邱順財新台幣（下同）1,193,950元，應給
    付原告易麗莉775,289元，及均自110年9月2日起至清償日止
    ，均按年息百分之5計算之利息。
二、原告其餘之訴均駁回。
三、訴訟費用由被告負擔70％，餘由原告負擔。
四、本判決第一項得假執行，但被告如各以1,193,950元，775,2
    89元為原告邱順財、易麗莉預供擔保，得免為假執行。
    事實及理由
壹、程序方面：
一、按訴狀送達後，原告不得將原訴變更或追加他訴。但有下列
    各款情形之一者，不在此限：請求之基礎事實同一者，或擴
    張或減縮應受判決事項之聲明者，民事訴訟法第255條第1項
    第2、3款各有明文，原告原起訴聲明：㈠被告應給付原告邱
    順財1,983,679元及自起訴狀繕本送達翌日起至清償日止，
    按年息5％計算之利息。㈡被告應給付原告易麗莉1,321,970元
    及自起訴狀繕本送達翌日起至清償日止，按年息5％計算之利
    息。審理中減縮聲明為：㈠被告應給付原告邱順財1,953,143
    元及自起訴狀繕本送達翌日起至清償日止，按年息5％計算之
    利息。㈡被告應給付原告易麗莉1,307,555元及自起訴狀繕本
    送達翌日起至清償日止，按年息5％計算之利息。原告上開減
    縮聲明合於前揭法條規定，自得准許。
貳、實體方面：
一、原告主張：被告於民國109年5月6日19時11分許，駕駛車牌
    號碼00-0000號自用小客車（下稱肇事車輛），沿屏東縣屏
    東市建國路由西往東方向行駛，行經建國路與建國路450巷
    交叉路口欲左轉之際，本應注意車前狀況，轉彎車並應禮讓
    直行車先行，而依當時天候晴、夜間有照明、柏油路面乾燥
    、無缺陷、道路無障礙物及視距良好等情形，並無不能注意
    之情況，竟疏未注意車前狀況，且未注意其行車方向為轉彎
    車應禮讓直行車即貿然通過上開交岔路口，適原告邱順財騎
    乘車牌號碼000-000號普通重型機車（下稱被害機車）後座
    搭載原告易麗莉，沿建國路由東往西方向行駛至上開交岔路
    口，亦疏未注意車前狀況，即貿然通過上開交岔路口，兩車
    因而在上開交岔路口發生碰撞，致原告人車倒地，原告邱順
    財因而受有左側骨股多處骨折、左側手肘擦傷、右側大腿擦
    傷、左側大腿擦傷等傷勢，原告易麗莉受有左股骨骨折、左
    側第4、5、6肋骨骨折等傷勢，原告2人受傷均住院8日，出
    院後均需休養12個月及出院後均需專人照顧4個月，於此受
    傷休養期間共計支出：⑴醫療費用邱順財是85,643元、易麗
    莉是93,933元，⑵住院及出院後看護，按每日2,500元計算，
    邱順財為307,500元，易麗莉是302,600元，又⑶因受傷12個
    月無法工作，邱順財以每月修車廠淨利8萬元合計損失共計9
    6萬元，易麗莉是按每月24,000元計算之，12個月共計288,0
    00元，⑷受傷精神承受莫大痛苦，請求精神慰撫金各60萬元
    ，⑸易麗莉購買營養品支出19,163元、醫療器材用品1,249元
    、搭車就醫之車資2,610元。合計原告邱順財部分是1,953,1
    43元，易麗莉是1,307,555元，又原告邱順財就本件車禍事
    故與有過失，應負擔30％過失責任，為此依據侵權行為法律
    關係請求被告負賠償責任等語，並聲明：㈠被告應給付原告
    邱順財1,953,143元及自起訴狀繕本送達翌日起至清償日止
    ，按年息5％計算之利息。㈡被告應給付原告易麗莉1,307,555
    元及自起訴狀繕本送達翌日起至清償日止，按年息5％計算之
    利息。
二、被告則以：對事故發生經過及原告各項支出金額均無爭執，
    但無力賠償等語置辯，並聲明：原告之訴駁回。
三、本院之判斷：
  ㈠經查：原告主張被告於前揭時地，駕駛肇事車輛，沿屏東縣
    屏東市建國路由西往東方向行駛，行經建國路與建國路450
    巷交叉路口欲左轉之際，本應注意車前狀況，轉彎車並應禮
    讓直行車先行，而依當時天候晴、夜間有照明、柏油路面乾
    燥、無缺陷、道路無障礙物及視距良好等情形，並無不能注
    意之情況，竟疏未注意車前狀況，且未注意其行車方向為轉
    彎車應禮讓直行車即貿然通過上開交岔路口，適原告邱順財
    騎乘被害機車後座搭載原告易麗莉，沿建國路由東往西方向
    行駛至上開交岔路口，亦疏未注意車前狀況，即貿然通過上
    開交岔路口，兩車因而在上開交岔路口內發生碰撞，致原告
    人車倒地，原告邱順財因而受有左側骨股多處骨折、左側手
    肘擦傷、右側大腿擦傷、左側大腿擦傷等傷勢，原告易麗莉
    受有左股骨骨折、左側第4、5、6肋骨骨折之傷勢等情，為
    兩造所不爭執，被告過失駕駛行為並經臺灣屏東地方檢察署
    檢察官以110年調偵字第242號提起公訴，經本院以110年交
    易字第229號刑事判決，判處被告過失傷害罪，處有期徒刑4
    個月，得易科罰金等情，也經本院調閱前揭刑事卷審閱無誤
    ，而審酌系爭事故被告應禮讓原告直行車先行而未禮讓即前
    進，導致系爭車禍事故，被告應負70％過失責任，原告邱順
    財疏未注意車前狀況發生碰撞，也應負過失肇事責任，原告
    過失比例負30％一節，堪以認定。
  ㈡按汽車、機車或其他非依軌道行駛之動力車輛，在使用中加
    損害於他人者，駕駛人應賠償因此所生之損害。但於防止損
    害之發生，已盡相當之注意者，不在此限，民法第191條之2
    有明文，又按不法侵害他人之身體或健康者，對於被害人因
    此喪失或減少勞動能力或增加生活上之需要時，應負損害賠
    償責任。不法侵害他人之身體、健康、名譽、自由、信用、
    隱私、貞操，或不法侵害其他人格法益而情節重大者，被害
    人雖非財產上之損害，亦得請求賠償相當之金額。其名譽被
    侵害者，並得請求回復名譽之適當處分。民法第193條、第1
    95條第1項均有明文。
  ㈢參酌前述法條規定，審酌原告各項請求有無理由，分別說明
    如下:
  ⒈醫療費用部分：
　⑴原告邱順財為85,643元：原告邱順財車禍事故受有左側骨股
    多處骨折、左側手肘擦傷、右側大腿擦傷、左側大腿擦傷等
    傷勢，支出上述費用，有廣民中醫診所、九曲堂中醫診所、
    衛生福利部屏東醫院之診斷證明書、醫療費用收據可參（見
    本院卷第26至44頁）。
　⑵原告易麗莉之醫療費用93,933元：原告易麗莉受有左股骨骨
    折、左側第4、5、6肋骨骨折等傷勢，住院8日，支出上述費
    用，有廣民中醫診所、九取堂中醫診所、衛生福利部屏東醫
    院之診斷證明書、醫療費用收據可參（見本院卷第52至80頁
    ）。
　⑶被告均不爭執，原告此部分請求核屬有據，應准許之。
  ⒉看護費用部分：
　⑴原告邱順財為307,500元：自109年5月6日到同年9月6日共計1
    23日，按每日2,500元計付之，有看護證明可參（見本院卷
    第45頁）。
　⑵原告易麗莉之302,600元：有醫院期間之證明，及出院後家屬
    照顧81日，按每日2,500元計付之，有看護證明可參（見本
    院卷第83至85頁）。
　⑶被告均不爭執，本院斟酌原告邱順財車禍事故受有左側骨股
    多處骨折，住院8日，出院後需休養12個月及需專人照顧4個
    月，原告易麗莉所受傷勢為左股骨骨折、左側第4、5、6肋
    骨骨折等傷勢，住院8日，出院後須休養12個月及專人照護4
    個月，有衛生福利部屏東醫院診斷證明書可稽（見本院卷第
    25、51頁），原告2人骨折需專人看護，則其出院每日以2,5
    00元計算核屬有據，故原告上述請求，核屬有據，應准許之
    。
  ⒊不能工作之損失部分：
　⑴原告邱順財為96萬元：原告邱順財車禍事故受有左側骨股多
    處骨折，住院8日，出院後需休養12個月，故按每月車廠淨
    利8萬元計算無法工作損失，雖提出工廠分租使用請款單、
    估價單、車輛異動登記書佐證（見本院卷第46至48頁），被
    告雖不爭執，然由原告上述證據並無法得出其車禍前每月有
    8萬元淨利，而按原告為48年次出生，109年5月6日車禍事故
    發生時尚未滿65歲之法定退休年齡，可認其尚有工作能力，
    其陳報每日有2,500元日薪，則一年365日無法工作損失為91
    2,500元，以此計算12個月之不能工作損失，共計912,500元
    ，於此範圍請求自得准許，超過部分核屬無據，應駁回之。
　⑵原告易麗莉之288,000元：原告所受傷勢為左股骨骨折、左側
    第4、5、6肋骨骨折等傷勢，住院8日，出院後須休養12個月
    及專人照護4個月，故按每月基本工資24,000元計算12個月
    無法工作損失，雖其無提出證明，以原告為50年次生，現年
    尚未達法定退休年齡，可認具工作能力，故按之計算核屬有
    據，且被告也不爭執，以此計算12個月之不能工作損失，共
    計288,000元，於此範圍請求自得准許。
  ⒋精神慰撫金部分：按慰撫金之多寡，應斟酌雙方之身分、地
    位、資力與加害程度，及其他各種情形核定相當之數額（最
    高法院51年度台上字第223號判決意旨參照）。故慰撫金之
    金額是否相當，自應依實際加害情形與被害人所受之痛苦及
    雙方之身分、地位、經濟狀況等關係決定之。爰審酌本件原
    告邱順財陳述國中畢業，車禍前經營修車廠，日薪約為2,50
    0元，名下有汽車等財產，原告易麗莉小學學歷，家庭主婦
    ，名下有不動產、汽車等財產；被告為小學學歷，目前無工
    作，每月領補助款4千元，名下有汽車多部等財產等情，有
    兩造稅務電子閘門資料查詢表可佐（見外放證物袋）。本院
    斟酌兩造之身分、地位、經濟能力、被告不法侵害原告身體
    之動機與情節、原告2人所受傷勢等一切情狀，認原告請求
    慰撫金之金額，各以40萬元為適當，逾此範圍，核屬無據。
  ⒌原告易麗莉其他增加生活上支出之請求：
　  原告購買保健食品支出19,163元，有其提出收據可參酌，醫
    療器材費用1,249元，有發票可佐證，計程車車資2,610元，
    有車資收據可證（見本院卷第86至88頁），被告對以上支出
    不爭執，原告上開請求為有理由。 
  ⒍車禍過失比例爭執:按損害之發生或擴大，被害人與有過失者
    ，法院得減輕賠償金額，或免除之。民法第217條第1項有明
    文。本件原告邱順財之被害機車，與被告之肇事車輛本院審
    酌上開過失情形，認二人應負過失責任各為30％及70％過失責
    任，故依上開規定減輕被告上開損害賠償金額，即原告各得
    請求金額為原告邱順財是1,193,950元【（85,643＋307,500＋
    912,500＋400,000）×70％＝1,193,950，元以下四捨五入】。
    原告易麗莉是775,289元【（93,933＋302,600＋288,000＋400,
    000＋1,249＋2,610＋19,163）×70％＝775,289，元以下四捨五入
    】。
  ⒎末按遲延之債務，以支付金錢為標的者，債權人得請求依法
    定利率計算之遲延利息；應付利息之債務，其利率未經約定
    ，亦無法律可據者，週年利率為百分之5；給付無確定期限
    者，債務人於債權人得請求時，經其催告而未為給付，自受
    催告時起，負遲延責任。其經債權人起訴而送達訴狀，或依
    督促程序送達支付命令，或為其他相類之行為者，與催告有
    同一之效力，民法第233條第1項前段、第203條、第229條第
    2項分別定有明文。本件原告請求被告賠償損害，係以支付
    金錢為標的，是原告請求被告給付自起訴狀繕本送達翌日（
    被告是110年9月11日送達生效，見附民卷第59頁送達證書）
    ，故被告受送達翌日為110年9月2日，原告請求自110年9月2
    日起至清償日止，各按年息百分之5計算之利息，為有理由
    ，應予准許。
四、綜上所述，原告依侵權行為法律關係之規定，訴請被告連帶
    給付原告給付如主文第1項所示金額及自起訴狀繕本送達翌
    日即自110年9月2日起至清償日止，均按年息百分之5計算之
    利息，為有理由，應予准許；逾此部分之請求則無理由，應
    予駁回。
五、本件係就民事訴訟法第427條適用簡易程序所為被告敗訴之
    判決，依同法第389條規定，應依職權宣告假執行，並依同
    法第436條第2項準用第392條第2項規定，職權宣告被告為原
    告預供擔保後，得免為假執行。另確定本件訴訟費用額負擔
    比例如主文第3項所示。
六、訴訟費用負擔之依據︰民事訴訟法第79條、第85條第1項。
中　　華　　民　　國　　111 　年　　6 　　月　　14　　日
           屏東簡易庭             法  官  潘  快
正本係照原本作成。
如對判決上訴，須於判決送達後廿日內向本院提出上訴狀，其未
表明上訴理由者，應於提出上訴後二十日內向本院補提理由書狀
（均須按他造當事人之人數附繕本）。
如委任律師提起上訴者，應一併繳納上訴審裁判費。
中　　華　　民　　國　　111 　年　　6 　　月　　14　　日
                                  書記官　鍾嘉芸